【裁判字號】    99,聲,3617
【裁判日期】    990927
【裁判案由】    聲明異議
【裁判全文】
臺灣桃園地方法院刑事裁定              99年度聲字第3617號
聲 明異 議人
即受刑人配偶  丙○○
受   刑   人  阮玉娥  甲○.
上列聲明異議人因偽造文書案件，對於臺灣桃園地方法院檢察署
檢察官之執行指揮命令（99年度執保字第250 號）認為不當，聲
明異議，本院裁定如下：
    主  文
臺灣桃園地方法院檢察署檢察官民國99年9 月16日99年度執保字
第250號關於逕以命令驅除出境之保安處分執行指揮撤銷。
    理  由
一、聲明異議意旨略以：聲請人之配偶即受刑人阮月娥於民國99
    年9 月16日前往臺灣桃園地方法院檢察署執行科報到時，突
    遭執行檢察官當庭諭令遣送返國，令受刑人錯愕宛如晴天霹
    靂。原確定判決既判處被告緩刑2 年並付保護管束，顯見受
    刑人之犯罪情節輕微，而仍有可恕，詎執行檢察官竟以極端
    嚴厲之執行方式遣送受刑人回國，斷絕受刑人藉由緩刑而悔
    改之機會，執行方式實更甚於有期徒刑或易科罰金。茲因執
    行檢察官所為之指揮確有不當，為此具狀聲明異議，撤銷原
    執行指揮命令云云。
二、按受刑人或其法定代理人或配偶以檢察官執行之指揮為不當
    者，得向諭知該裁判之法院聲明異議；又執行裁判由為裁判
    法院之檢察官指揮之，刑事訴訟法第457 條第1 項前段、第
    484 條，分別定有明文。
三、經查：
(一)、聲請人即受刑人之配偶阮月娥因偽造文書等案件，經本院99
    年度審訴字第287 號判決判處應執行有期徒刑3 月，如易科
    罰金，以銀元300 元即新臺幣（下同）900 元折算1 日，緩
    刑2 年確定，並由臺灣桃園地方法院檢察署分案以99年度執
    保字第250 號案件執行。嗣經執行檢察官通知受刑人於99年
    9 月16日上午9 時20分到案執行，且在審酌：「一受刑人持
    他人護照入境，並向外事課聲請居留工作，之後又逃逸，再
    持該偽造護照應徵其他工作，且於警查獲後再冒稱該被冒名
    之人偽文，顯非單純為其臺灣夫家之生計而為，故無留在臺
    灣續服義務勞務之必要。二依法務部函釋，應予驅逐出境，
    通知專勤隊執行之」後，即於同日將受刑人交付內政部入出
    國及移民署桃園專勤隊（下稱桃園專勤隊）擬予驅除出境，
    惟本件執行檢察官就此均未再另行製作任何執行指揮書等情
    ，業經本院依職權調閱上開執行案件卷宗查核無訛，並有上
    開刑事判決書、受刑人之臺灣高等法院被告前案紀錄表及臺
    灣桃園地方法院檢察署99年9 月20日乙○朝子99執保250 字
    第80026 號函及本院辦理刑事按鍵電話記錄查詢表等件在卷
    。是此部分之事實，堪以認定。
(二)、按關於外國人犯罪經法院判處有期徒刑，並宣告緩刑，緩刑
    期內付保護管束，檢察官得否不經法院裁定，逕行命令以驅
    逐出境代之等節，此固據法務部於83年12月22日以（83）法
    檢決字第27849 號函釋明：「貴署83年刑罰執行業務研討會
    一般提案第9 號：『外國人犯罪經法院判處有期徒刑並宣告
    緩刑，緩刑期內付保護管束，檢察官得否不經法院裁定，逕
    行命令以驅逐出境代之。』經研究同意乙說：「得由檢察官
    逕行命令以驅逐出境代之。」等語甚明。惟本件受刑人於93
    年12月至97年7 月間陸續所犯上開偽造文書等案件，既經本
    院審酌其冒用他人名義，持偽造之護照非法進入我國，雖嚴
    重破壞我國就外國人入出境之管制，然受刑人之動機僅係為
    工作賺錢，並未進一步冒名在我國境內從事其他不法活動，
    犯後又坦承犯行，態度良好，事後復已與我國國人合法結婚
    而共同經營正常婚姻生活等各種情事，並再斟酌受刑人未曾
    受有期徒刑以上刑之宣告，合乎緩刑宣告之要件，故而援引
    刑法第74條第1 項第1 款、第2 項第5 款及第93條第1 項第
    2 款規定，宣告受刑人緩刑2 年，緩刑期間付保護管束，並
    應向指定之政府機關、政府機構、行政法人、社區或其他符
    合公益目的之機構或團體提供80小時之義務勞務，顯見本院
    確係在綜合考量刑法第57條、第74條所定各種情事後，因而
    科予受刑人適當刑罰。而本件受刑人係於案發後之97年11月
    21日始與聲請人合法結婚，嗣並於98年6 月13日以自己真實
    身分進入臺灣地區與聲請人共同經營正常婚姻生活，由是亦
    可認受刑人前於93年12月至97年7 月間均係單身，其於該段
    期間內所為本件犯行本難認與其配偶即聲請人之生計有何關
    係。執行檢察官就此所為審查之意見，已容有誤會，其進而
    依此再令以驅逐出境代替受處分人緩刑付保護管束，實質上
    非但逸脫本院判決經審判程序後給予受處分人緩刑宣告之目
    的，並將本院曾審酌之事項重新審酌，亦有雙重評價之嫌。
    聲請意旨就此所為指摘，實難謂無理由。
四、綜上所述，因原指揮意旨誤認本件受刑人於93年12月至97年
    7 月間陸續犯案之動機，並重複評價前經本院以審判程序審
    酌後之事項，其所為指揮裁量難謂合乎個案正義之要求，尚
    有瑕疵，爰依刑事訴訟法第486 條之規定，撤銷檢察官有關
    以驅逐出境代替緩刑付保護管束之指揮，並裁定如主文。
五、末查，本件受刑人經執行檢察官於99年9 月16日未另核發執
    行指揮書，即逕對受刑人命以驅除出境代替緩刑付保護管束
    ，並交由桃園專勤隊辦理後續出境事宜，惟該隊囿於經費不
    足，復擬於99年9 月29日將受刑人改送往同署收容事務大隊
    宜蘭收容所收容等情，有本院公務電話紀錄表、受刑人之入
    出國日期紀錄等可查，足見本件檢察官所為本件驅逐出境之
    執行指揮尚未執行完畢，而仍有以聲明異議程序加以救濟之
    實益（最高法院99年度台抗字第212 號裁判意旨參照），併
    此敘明。
中    華    民    國    99    年    9     月    27    日
                  刑事第八庭    法  官  呂綺珍
以上正本證明與原本無異。
如不服本裁定，應於送達後5 日內，向本院提出抗告狀。
                                書記官  范升福
中    華    民    國    99    年    10    月    4     日

司法院資訊處製作；財團法人民間司法改革基金會備份。
